臺灣臺中地方法院民事判決
110年度訴字第1636號
原      告  陳美芬  
訴訟代理人  賴柔樺律師
被      告  宋盈睫（原名:宋碧玲）

訴訟代理人  陳維鎧律師
上列當事人間請求侵權行為損害賠償事件，本院於民國110年11
月2日言詞辯論終結，判決如下：
    主      文
被告應給付新臺幣壹拾捌萬元，及自民國一百一十年六月十六日
起至清償日止，按年息百分之五計算之利息。
原告其餘之訴駁回。
訴訟費用由被告負擔六分之一，餘由原告負擔。
本判決第一項得假執行。但被告如以新臺幣壹拾柒萬元為原告預
供擔保，得免為假執行。
原告其餘假執行之聲請駁回。
    事實及理由
一、原告主張：被告與訴外人林如政於民國82年12月17日結婚，
    迄今婚姻關係仍存續中。被告於109年間結識林如政後，明
    知林如政為有配偶之人，竟與林如政有諸多逾越男女正常交
    誼分際之舉動，而不法侵害原告基於配偶關係之身分法益而
    情節重大，故依民法第184條第1項前段、第195條第1項前段
    、第3項等規定提起本件訴訟等語，並聲明：（一）被告應
    給付原告新臺幣（下同）100萬元，及自起訴狀繕本送達翌
    日起至清償日止，按年息5%計算之利息。（二）願供擔保，
    請准宣告假執行。
二、被告則以：其與林如政於109年7月間認識，同年底開始交往
    ，但其不知林如政為有配偶之人，嗣得知林如政為有配偶之
    人後，即與林如政分手未再繼續交往，自無侵害原告配偶權
    。如被告之行為確有侵害原告之配偶權，原告請求100萬元
    之慰撫金，金額亦屬過高等語，資為抗辯，並聲明：（一）
    原告之訴駁回。（二）如受不利之判決，願供擔保，請准宣
    告免為假執行。
三、經本院依民事訴訟法第271條之1準用第270條之1第1項第3款
    規定，整理兩造不爭執事項，並協議兩造簡化爭點為辯論範
    圍如下（見本院卷第365至367頁，並由本院依相關卷證為部
    分文字修正）：
（一）不爭執事項
    ⒈原告與林如政於82年12月17日結婚，迄今婚姻關係仍存續
      中（本院卷第33頁）。
    2.兩造陳報之年次、學歷、職業、月收入、經濟狀況、家庭
      狀況等資料，及所調取兩造所得財產資料，同意作為本件
      慰撫金量定之參考。
（二）爭點
      原告以被告明知林如政為有配偶之人，竟先後於109年5月
      18日、109年10月16日、29至30日、110年3月5日、12日、
      13日、15日、16日、20日、21日、同年4月8日（見起訴狀
      第5至12頁、110年8月3日民事準備狀）與林如政有諸多逾
      越男女正常交誼分際之舉動，依民法第184條第1項、第19
      5條第3項、第1項請求被告賠償100萬元，及自起訴狀繕本
      送達被告翌日即110年6月16日起至清償日止，按年息5%計
      算之利息，有無理由？
四、本院之判斷：　　　
（一）因故意或過失，不法侵害他人之權利者，負損害賠償責任
      ，民法第184條第1項前段定有明文。又不法侵害他人之身
      體、健康、名譽、自由、信用、隱私、貞操，或不法侵害
      其他人格法益而情節重大者，被害人雖非財產上之損害，
      亦得請求賠償相當之金額；前2項規定，於不法侵害他人
      基於父、母、子、女或配偶關係之身分法益而情節重大者
      ，準用之，同法第195條第1項前段、第3項亦有明文。
（二）婚姻係以夫妻之共同生活為其目的，配偶應互相協力保持
      其共同生活之圓滿安全及幸福，而夫妻互守誠實，係為確
      保其共同生活之圓滿安全及幸福之必要條件，無論夫妻間
      之情感是否和諧，在未結束婚姻關係之前，任一方配偶因
      婚姻契約而互負誠實之義務，並不因此而有差別。是一方
      配偶之不誠實行為，如有違共同生活之圓滿安全及幸福者
      ，即為違反因婚姻契約之義務而侵害他方之權利。此項基
      於身分關係而生之配偶權，自屬依法應受保護之權利。司
      法院釋字第791號解釋雖宣告刑法第239條通姦罪及相姦罪
      等規定違憲，然僅係認為以刑罰手段維護婚姻制度或個別
      婚姻關係等目的之手段適合性較低，得以實現之公益不大
      ，所致之損害顯然大於其目的所欲維護之利益而有違比例
      原則之故，並非認定上述價值已不受法律之保障。因此，
      倘若配偶任一方與他人間存有逾越結交普通朋友等一般社
      交行為之不正常往來，且其侵害配偶所享有普通友誼以外
      情感交往之獨占權益程度，已達破壞婚姻制度下共同生活
      之信賴基礎程度，亦足以構成侵害配偶權利之侵權行為。
（三）被告雖承認與林如政交往，但辯稱時間係自109年底起，
      於110年1月間得知林如政為有配偶之人即分手云云。查證
      人即林如政之表兄張明哲於本院審理時具結稱：我最早是
      在108年4月在金麗都KTV認識被告，我之前就看過被告。
      林如政之前有帶被告到臺南市某飯店，我去飯店接他們去
      逛花園夜市，結束後又送他們回飯店。之後也陸陸續續在
      金麗都看過被告跟林如政，也有跟他們一起出去吃飯。10
      9年8月間我得知被告與林如政吵架，林如政說被告不理他
      ，他晚上都無法入睡，要吃安眠藥，我想幫他們講和，就
      於同年9月2日約被告、林如政在臺中市公益路、大英街口
      的星巴克碰面。被告當時有提到本來有事要林如政陪她，
      但林如政因為要陪家人老婆而無法陪同被告。被告也曾跟
      我說她一開始不知道林如政有老婆，後來知道也覺得很痛
      苦等語（見本院卷第412至415頁），又被告自承林如政之
      子於110年2月15日傳送訊息向其表示「阿姨好我是林如政
      的兒子：知道爸爸的事之後我們非常的難過，阿嬤跟媽媽
      都生氣跟難過，甚至不敢跟阿公說很怕他會被趕出去。我
      不想看到爸爸這樣所以很努力解決這件事情。」「我知道
      妳也是有女兒，我不希望跟我一樣無辜的人也受傷，所以
      我阻止任何人去找你。」「他也被大家罵過一輪了。希望
      你可以給我一個承諾說不要在有來往了，這件事到這邊就
      好了，把爸爸還給我好嗎？拜託你了」等語，而被告於同
      日即將該訊息內容轉傳給林如政，林如政向其表示「看看
      就好」「別生氣」、「他有他認為處理事情的方式」等語
      ，被告則回應「不會」「小孩子」、「不予置評」等語（
      見本院卷第173至175頁），核與原告提出林如政於110年2
      月15日提出之保證書內容（見本院卷第39頁）大致相符。
      又被告於110年3月20日傳訊息給原告表示「林如政的太大
      （太），您不是有話與我說嗎，我的女兒遠在加拿大多倫
      多就學工作，她告訴我，有個伯母一直關心她，要她知道
      候（侯）佩岑是誰，她跟我說，媽咪，候（侯）佩岑到底
      是誰，我跟她說，妳在加拿大成長，候（侯）佩岑妳應該
      不認識」「候（侯）佩岑是誰真的不是很重要，我只想了
      解您，一再與我女兒傳訊息，妳想要傳達的是什麼，忘了
      告訴您，因為我工作比較繁忙，所以如果您方便移駕，再
      （在）下方便候駕」「我的女兒人在國外留學生，妳一再
      傳訊息給她，其實已經侵犯了她的作息跟工作生活」「我
      在等您，如您所言，自取其辱，不用殃及無辜，您就直接
      拿證據去法院，反正罪證都確鑿，我還能說什麼呢」「歡
      迎您來告我」等語（見本院卷第41至45頁），另佐以原告
      提出之照片及對話翻拍照片可知，被告於110年3月5日13
      時49分許傳送「我很痛苦」給林如政；林如政於同年3月1
      2日、13日分別傳送「愛妳」、「我也想妳」給被告（見
      本院卷第71至75、307頁）；被告與林如政於110年3月15
      日尚有獨自同桌用餐之情形（見本院卷第77至83頁），被
      告於110年4月7日19時53分許起至20時52分許更先後撥打
      林如政持用電話或傳送簡訊共計36通（見本院卷第139、3
      11頁），復於110年4月8日傳訊給林如政表示「你過份了
      」「我恨你」「我沒辦法接受，你有辦法嗎」「你要我跟
      你復合的時候答應我的，怎麼知道你那麼髒」「擺明在歉
      負我」「我恨你，你好跟你老婆和好，睡在同一張床，就
      像他們跟我說的，林如政不會愛妳看上妳」等語（見本院
      卷第87頁），足見被告與林如政交往時間顯然早於109年8
      月前，且知悉林如政為有配偶之人後仍有持續交往之狀況
      ，被告所辯並非事實，不足採信。
（四）原告與林如政婚姻關係仍存續狀態下，不論二人感情濃淡
      ，被告仍不得與林如政存有逾越結交普通朋友等一般社交
      行為之不正常往來，且其侵害配偶所享有普通友誼以外情
      感交往之獨占權益程度。本件被告與林如政顯已逾越普通
      朋友之正常社交往來，超出社會一般通念所能容忍之範圍
      ，對原告而言顯然難以忍受，足以破壞兩造間婚姻共同生
      活之圓滿安全及幸福之程度而情節重大至明。根據上述說
      明，被告對原告應構成侵害配偶權之侵權行為，原告精神
      自受痛苦。是原告依民法第184條第1項及第195條第3項、
      第1項前段規定，訴請被告負非財產上之損害賠償責任，
      應屬有據。
（五）慰藉金之賠償須以人格權遭遇侵害，使精神上受有痛苦為
      必要，其核給之標準固與財產上損害之計算不同，然非不
      可斟酌雙方身分資力與加害程度，及其他各種情形核定相
      當之數額。本院審酌兩造自陳之教育程度、經濟狀況（見
      本院卷第127、163至165頁，並經本院依職權調取兩造108
      、109年稅務電子閘門資料查詢表為佐，為維護兩造之隱
      私，本院不就其個資詳予敘述），復參以原告與林如政結
      婚近30年之久，及前述侵害之情節，另被告不僅未向原告
      道歉，更傳訊要原告對其提告等情，認原告請求精神慰撫
      金之金額尚屬過高，應核減為18萬元，始為允當。原告在
      此範圍之請求應予准許，逾此範圍之請求，不予准許。
（六）給付無確定期限者，債務人於債權人得請求給付時，經其
      催告而未為給付，自受催告時起，負遲延責任。遲延之債
      務，以支付金錢為標的者，債權人得請求依法定利率計算
      之遲延利息。但約定利率較高者，仍從其約定利率；應付
      利息之債務，其利率未經約定，亦無法律可據者，週年利
      率為百分之五，民法第229條第2項前段、第233條第1項及
      第203條分別定有明文。本件原告對被告之侵權行為損害
      賠償債權，核屬無確定期限之給付，自應經原告之催告而
      未為給付，被告始負遲延責任。準此，原告請求被告自起
      訴狀繕本送達之翌日即110年6月16日起，按年息5%計付遲
      延利息，核無不合。
五、結論：
    綜上所述，原告訴請被告給付18萬元，及自110年6月16日起
    至清償日止，按年息5%計算之利息，為有理由，應予准許。
    逾此範圍之請求，為無理由，應予駁回。
六、假執行
    本判決所命給付之金額未逾50萬元，依民事訴訟法第389條
    第1項第5款規定，應依職權宣告假執行。至原告就敗訴部分
    所為之聲請，因訴之駁回而失所依據，不予准許。另被告就
    原告勝訴部分陳明願供擔保，聲請宣告免為假執行，合於法
    律規定，故酌定相當之擔保金額宣告之。
七、本件事證已臻明確，兩造其餘攻擊防禦方法及證據，經本院
    斟酌後，對於判決之結果不生影響，故不再逐一論列，併此
    敘明。
八、訴訟費用負擔之依據：民事訴訟法第79條。
中　　華　　民　　國　　110 　年　　11　　月　　16　　日
                  民事第五庭    法　官　施懷閔
以上為正本係照原本作成。
如對本判決上訴，須於判決送達後20日內向本院提出上訴狀（須
附繕本）。如委任律師提起上訴者，應一併繳納上訴審裁判費。
中　　華　　民　　國　　110 　年　　11　　月　　16　　日
                                書記官　張宏賓